臺灣臺南地方法院刑事判決             100年度訴字第1361號
公  訴  人  臺灣臺南地方法院檢察署檢察官
被      告  陳英豪
上列被告因違反毒品危害防制條例案件，經檢察官提起公訴（10
0年度毒偵字第1949號），被告於本院準備程序進行中，先就被
訴事實為有罪之陳述，經本院合議庭裁定由受命法官獨任進行簡
式審判程序，判決如下：
    主  文
陳英豪施用第一級毒品，累犯，處有期徒刑壹年。扣案之第一級
毒品海洛因壹包（驗餘淨重零點壹玖肆公克）沒收銷燬之、扣案
注射針筒壹支沒收。
    事  實
一、陳英豪於民國91年間因施用第一級毒品案件，經本院以91年
    度毒聲字第1719號裁定送觀察、勒戒，因有繼續施用毒品之
    傾向，經本院以91年度毒聲字第1931號裁定令入戒治處所施
    以強制戒治1年，復經本院以92年度毒聲字第859號裁定停止
    戒治付保護管束，保護管束期滿日為92年11月14日，嗣因違
    反保護管束規定，經本院以92年度毒聲字第1986號裁定撤銷
    停止戒治，令入戒治處所施以強制戒治，惟因裁定遲至93年
    1月16日始送達被告，已逾前開強制戒治期滿日，視為被告
    於強制戒治期滿前未經撤銷停止戒治而執行完畢，經臺灣臺
    南地方法院檢察署檢察官以92年度戒毒偵字第276號作成不
    起訴處分確定。又於前揭強制戒治執行完畢釋放後5年內，
    因犯連續施用第一級毒品之罪，經本院以95年度訴字第929
    號判決判處有期徒刑10月確定；同年又因竊盜案件，經本院
    以95年度易字第895號判決判處有期徒刑4月確定，上開二罪
    經本院以95年度聲字第1952號裁定應執行有期徒刑1年1月確
    定，復經本院於96年間以96年度聲減字第390號裁定分別減
    為有期徒刑5月、2月，並再次定應執行刑為有期徒刑6月15
    日，如易科罰金以銀元300元折算1日確定，於96年7月16日
    縮刑期滿執行完畢。猶不知悔改，明知海洛因為毒品危害防
    制條例所列管之第一級毒品，依法不得施用、持有，竟基於
    施用第一級毒品海洛因之犯意，於100年9月14日凌晨2時許
    ，在臺南市○市區○○街36號旁鐵皮屋內，以針筒注射方式
    施用第1級毒品海洛因1次，經警於同日下午3時50分許，據
    檢舉而至前開鐵皮屋當場查獲海洛因1包（檢驗前淨重0.202
    公克、檢驗後淨重0.194公克）及其所有供注射海洛因用針
    筒1支，並採其尿液送驗結果，呈嗎啡陽性反應，始悉上情
    。
二、案經臺南市政府警察局善化分局報告臺灣臺南地方法院檢察
    署檢察官偵查起訴。
    理    由
一、本案被告陳英豪所犯係死刑、無期徒刑、最輕本刑為三年以
    上有期徒刑以外之罪，亦非高等法院管轄之第一審案件，而
    被告於本院行準備程序中，就被訴事實為有罪之陳述，經告
    知簡式審判程序之旨，並聽取公訴人及被告之意見後，本院
    合議庭依刑事訴訟法第273條之1第1項規定，裁定由受命法
    官獨任進行簡式審判程序，合先敘明。
二、訊據被告對於上揭犯罪事實坦承不諱，且其於100年9月14日
    下午6時5分許，由警經其同意所採集之尿液檢體（編號100F
    146號），係由其親自排尿、裝填及封籤等情，業據被告於
    警詢時供承無訛（警卷第6頁），並有臺南市政府警察局善
    化分局偵辦「毒品危害防制條例」案犯嫌尿液送驗編號暨年
    籍對照表1紙在卷可據（本院卷第29頁），而該尿液檢體經
    送鑑驗結果，確呈施用第一級毒品海洛因代謝後之嗎啡陽性
    反應乙情，有臺灣檢驗科技股份有限公司2011/9/29KH/
    2011/00000000號濫用藥物檢驗報告1紙在卷可稽（本院卷第
    28頁），足見被告前開自白與事實相符，應堪採信，本案事
    證明確，被告犯行堪予認定，應依法論科。
三、按毒品危害防制條例於92年7月9日修正公布，自93年1月9日
    施行，其中第20條、第23條將施用毒品之刑事處遇程序區分
    為「初犯」、「5年內再犯」、「5年後再犯」。依其立法理
    由之說明：「初犯」，經觀察、勒戒或強制戒治，應為不起
    訴處分或不付審理之裁定；經觀察、勒戒或強制戒治執行完
    畢釋放後，「5年內再犯」者，因其再犯率甚高，原實施之
    觀察、勒戒及強制戒治既已無法收其實效，爰依法追訴或裁
    定交付審理。至於經觀察、勒戒或強制戒治執行完畢釋放，
    「5年後再犯」者，前所實施之觀察、勒戒或強制戒治已足
    以遮斷其施用毒品之毒癮，為期自新及協助其斷除毒癮，仍
    用「初犯」規定，先經觀察、勒戒或強制戒治之程序。從而
    ，依修正後之規定，祇於「初犯」及「5年後再犯」2種情形
    ，有其追訴條件之限制，即須於初犯經觀察、勒戒或強制戒
    治釋放後，5年內均無施用毒品之行為，始能認其前所實施
    之觀察、勒戒或強制戒治已足遮斷毒癮，而得於5年後再犯
    時，再予適用初犯之規定，重行觀察、勒戒等程序。倘5年
    內已經再犯，經依法再為保安處分或追訴處罰，縱其第3次
    （或第3次以上）施用毒品之時間，在初犯之保安處分執行
    完畢釋放5年以後，即與「5年後再犯」之情形有別，且因已
    於「5年內再犯」，顯見其再犯率甚高，原實施觀察、勒戒
    或強制戒治，已無法收其實效，自無再經觀察、勒戒及強制
    戒治之必要，應由檢察官逕行起訴，始符新法修正之本旨（
    最高法院95年第7次刑事庭會議決議、97年度臺非字第540號
    判決意旨參照）。本案被告前因施用毒品案件，經本院裁定
    送觀察、勒戒、強制戒治處分，並於執行完畢後5年內再犯
    施用毒品罪，業經追訴及判處罪刑確定等情，有臺灣高等法
    院被告前案紀錄表在卷可稽，是被告本件所為施用毒品之犯
    行，距離前開強制戒治執行完畢釋放雖已逾5年，惟被告於
    上開強制戒治執行完畢後5年內，既已再犯施用毒品罪，並
    經追訴、處罰，揆諸前揭說明，本件犯行即與毒品危害防制
    條例第20條第3項所稱之「5年後再犯」有別，是公訴人依法
    追訴，於法並無不合。
四、核被告所為，係犯毒品危害防制條例第10條第1項之施用第
    一級毒品罪。其於施用前持有海洛因之低度行為，應為施用
    之高度行為所吸收，不另論罪。又被告有如事實欄所載前科
    及執行情形，有臺灣高等法院被告前案紀錄表在卷可考，其
    於有期徒刑執行完畢後5年內，故意再犯本案有期徒刑以上
    之罪，為累犯，應依刑法第47條第1項之規定加重其刑。爰
    審酌被告自述教育程度為高中肄業，家中尚有兩名就讀幼稚
    園之子女待扶養，目前以臨時工為業，一個月收入約新臺幣
    ( 下同)2萬多元等智識程度、生活狀況；其於經觀察、勒戒
    、強制戒治處分後，仍再屢犯施用第一級毒品罪行，足見其
    陷溺已深，惟僅戕害自己身心，並無加害他人，且其犯罪後
    坦承犯行，態度良好等一切情狀，量處如主文所示之刑，以
    示懲戒。扣案疑似第一級毒品海洛因之粉末1包，經送高雄
    市立凱旋醫院鑑驗結果，確係第一級毒品海洛因（檢驗前淨
    重0.202公克、檢驗後淨重0.194公克）反應等情，有高雄市
    立凱旋醫院100年10月24日高市凱醫驗字第17553號鑑定書1
    紙附卷足憑（本院卷第24頁），應依毒品危害防制條例第18
    條第1款前段規定沒收銷燬之。至於扣案注射針筒1支，係被
    告所有供本案施用毒品海洛因所之物，業據被告供明在卷（
    本院卷第35頁背面），應依刑法第38條第1項第2款規定宣告
    沒收。至於前揭扣案毒品經送鑑定機關鑑驗用罄部分，業已
    滅失，自無庸為沒收銷燬之諭知，附此敘明。
據上論斷，應依刑事訴訟法第273條之1第1項、第299條第1項前
段，毒品危害防制條例第10條第1項、毒品危害防制條例第18條
第1項前段，刑法第11條前段、第47條第1項、第38條第1項第2款
、第3項，判決如主文。
本案經檢察官郭書鳴到庭執行職務
中    華    民    國   100    年    11    月    29    日
                  刑事第十一庭法  官   許嘉容
以上正本證明與原本無異。
如不服本判決應於收受本判決後10日內向本院提出上訴書狀，並
應敘述具體理由。其未敘述上訴理由者，應於上訴期間屆滿後20
日內向本院補提理由書狀（均須按他造當事人之人數附繕本）「
切勿逕送上級法院」。
                              書記官   陳玉芬
中    華    民    國   100    年    11    月    29    日
附錄本案論罪科刑法條
毒品危害防制條例第10條
施用第一級毒品者，處6月以上5年以下有期徒刑。
施用第二級毒品者，處3年以下有期徒刑。